【裁判字號】    98,訴,571
【裁判日期】    980814
【裁判案由】    損害賠償
【裁判全文】
臺灣臺北地方法院民事判決               98年度訴字第571號
原      告  乙○○
代  理  人  謝孟馨律師
被      告  甲○○
上列當事人間因過失傷害案件，原告提起附帶民事訴訟請求侵權
行為損害賠償，經本院刑事庭裁定移送前來（97年度交附民字第
243 號），本院於民國98年7 月27日言詞辯論終結，判決如下：
    主    文
被告應給付原告新臺幣壹佰貳拾捌萬肆仟柒佰伍拾元，及自民國
97年11月11日起至清償日止，按年息百分之五計算之利息。
原告其餘之訴駁回。
訴訟費用由被告負擔十分之八，餘由原告負擔。
本判決第一項，於原告以新臺幣肆拾貳萬捌仟元為被告供擔保後
，得假執行。但被告如於假執行程序實施前，以新臺幣壹佰貳拾
捌萬肆仟捌佰元為原告預供擔保後，得免為假執行。
原告其餘假執行之聲請駁回。
    事實及理由
甲、程序事項
    按言詞辯論期日，當事人之一造不到場者，得依到場當事人
    之聲請，由其一造辯論而為判決，民事訴訟法第385 條第1
    項定有明文。本件被告經合法通知而未於言詞辯論期日到場
    ，核無民事訴訟法第386 條各款之情形，爰依原告之聲請，
    由其一造辯論而為判決。
乙、實體事項
一、原告起訴主張：
（一）被告於民國96年10月22日上午11時48分許，駕駛車牌號碼
      U3-1255 號自用小客車，沿台北市○○區○○路由西向東
      方向行駛至台北市○○區○○路口時，理應注意車輛行駛
      時，應注意車前狀況，並隨時採取必要之安全措施，而依
      當時情形，天候晴、日間自然光線、路面無缺陷、無障礙
      物、視距良好、行車管制號誌正常、速限時速50公里之市
      區道路，並無不能注意之情事，竟疏未注意其左前方適有
      訴外人莊莉玲騎乘車牌號碼VTV-107 號輕型機車附載原告
      在上開路口準備左轉，仍貿然往前行駛，其駕駛車輛之前
      車頭部分因而撞擊訴外人莊莉玲所騎乘機車之車尾，原告
      則先遭撞落於被告所駕駛車輛之前擋風玻璃，再跌落地面
      ，而受有頭部外傷併顱底骨折及硬腦膜下出血之傷害，被
      告業經台灣台北地方法院檢察署檢察官依刑法第284 條第
      1 項過失傷害罪嫌提起公訴，並由鈞院刑事庭於97年11月
      24日以97年度交易字第628 號過失傷害案件判處有罪確定
      在案。
（二）按「因故意或過失，不法侵害他人之權利者，負損害賠償
      責任。故意以背於善良風俗之方法，加損害於他人者亦同
      。違反保護他人之法律，致生損害於他人者，負賠償責任
      。但能證明其行為無過失者，不在此限。」、「不法侵害
      他人之身體或健康者，對於被害人因此喪失或減少勞動能
      力，或增加生活上之需要時，應負損害賠償責任。」、「
      不法侵害他人之身體、健康、名譽、自由、信用、隱私、
      貞操或不法侵害他人人格法益而情節重大者，被害人雖非
      財產上損害，亦得請求賠償相當之金額。其名譽被侵害者
      ，並得請求回復名譽之適當處分。」，民法第184 條、第
      193 條第1 項及第195 條第1 項分別訂有明文。查原告因
      被告前開犯罪行為而受有損害，爰依前開規定請求被告賠
      償如下所述之金額：
   1、支出看護費用之損失計新台幣（下同）15萬元：
      原告於96年10月22日因本件車禍發生，於台北市立萬芳醫
      院治療後，因生活無法自理，需接受全日之看護，自96年
      11月1 日起至97年3 月31日止，於「皇家護理之家」接受
      看護151 日，看護費用共計15萬元。
   2、工作損失及勞動能力損失（即原告所謂之勞動能力喪失及
      減少之損失）計934,750 元：
    (1)原告工作損失部分計34,112元-原告先前曾擔任KTV服務人
      員，於本件車禍事故發生之時，係擔任派報之工作，時薪
      100 元，每週工作2 日，每次8 小時，每月工作所得約6,
      400 元。原告因本件車禍，受有頭部外傷併顱底骨折及硬
      腦膜下出血之傷害，迄今仍有耳鳴及平衡感較差之症狀，
      不僅聽力嚴重減退，且易頭暈，不能快步行走，若蹲在地
      上則無法自行站起，經醫生告知，原告之耳鳴症狀為永久
      性之耳鳴，亦即原告之聽能已嚴重減損，且無法治癒。其
      對照勞工保險傷殘給付標準表應屬精神神經障害，依「眩
      暈及平衡機能障害」等級之審定：（二）因中等度平衡機
      能障害、勞動能力較一般平常人顯明低下者：適用第七級
      之規定，故其殘廢等級為七。原告於受傷後，自96年10月
      22日起至97年3 月31日之期間（5.33個月），係於台北市
      立萬芳醫院治療，及在「皇家護理之家」接受全日之看護
      ，故該期間原告顯然無法工作，原告自得請求被告賠償該
      期間無法工作之損失34,112元（6,400元×5.33月＝34,11
      2 元）。
    (2)原告勞動能力減少之損失部分計900,638元-如前所述，原
      告因本件車禍，受有勞工保險傷殘給付標準表所定殘廢等
      級七之傷害，依勞工保險條例第53條附表所載殘廢等級，
      七級殘廢減少勞動能力之比率為69.21 ％，而原告於97年
      4 月時為29歲，距勞動基準法第53條所載勞工得自請退休
      之55歲年齡，尚有26年，按原告受傷前每月6,400 元薪資
      計算，並依霍夫曼式扣除中間利息（首期給付不扣除中間
      利息）後，核計其金額為900,638 元（年損害6,400 元×
      12×69.21 ％＝53,153.28元，26年之損害為：53,153.28
      ×16.0000000＝900,638 元）。
   3、慰撫金50萬元：
      原告因本件車禍一度病危，經醫院發出病危通知，於加護
      病房救治，住院多日始出院。惟原告因本件車禍事故，迄
      今仍有耳鳴及平衡感較差之症狀，不僅聽力嚴重減退，且
      易頭暈不能快步行走，若蹲在地上則無法自行站起，經醫
      生告知，原告之耳鳴症狀為永久性之耳鳴，亦即原告之聽
      能已嚴重減損，且無法治癒，原告之精神及身體均遭受難
      以言喻之痛苦。考量原告於住院期間面臨生死存亡之煎熬
      ，且於事件發生後因傷害造成生活上之不便，原告請求被
      告給付慰撫金50萬元。
（三）並聲明：(1)被告應給付原告1,584,750 元，及自起訴狀繕
      本送達被告之翌日起（即97年11月11日起）至清償日止，
      按年息5 ％計算之利息。(2)願供擔保，請准宣告假執行。
二、被告未於言詞辯論期日到場，亦未提出書狀作何聲明或陳述
    。
三、法院得心證之理由：
（一）按當事人對於他造主張之事實，於言詞辯論時不爭執者，
      視同自認。但因他項陳述可認為爭執者，不在此限。當事
      人對於他造主張之事實，已於相當時期受合法之通知，而
      於言詞辯論期日不到場，亦未提出準備書狀爭執者，準用
      第一項之規定。但不到場之當事人係依公示送達通知者，
      不在此限。民事訴訟法第280 條第1 項、第3 項定有明文
      。
（二）經查，原告主張前揭事實，業據其提出皇家護理之家看護
      費用收據、本院97年度交易字第628 號刑事判決等為證，
      核屬相符，且被告經合法通知均未到場爭執，亦未提出書
      狀答辯供本院斟酌，依民事訴訟法第280 條第3 項前段準
      用同條第1 項前段規定，視同自認原告之主張，是原告主
      張之事實堪予採信。
（三）按因過失不法侵害他人之權利者，負損害賠償責任；不法
      侵害他人之身體或健康者，對於被害人因此喪失或減少勞
      動能力或增加生活上之需要時，應負損害賠償責任；負損
      害賠償責任者，除法律另有規定或契約另有訂定外，應回
      復他方損害發生前之原狀；不能回復原狀或回復顯有重大
      困難者，應以金錢賠償其損害，民法第184 條第1 項前段
      、第193 條第1 項、第213 條第1 項、第215 條分別定有
      明文。經查：
   1、被告駕車過失撞及原告，致原告受有傷害，自應依上開規
      定賠償原告支出之看護費之損失。是原告請求被告賠償96
      年11月1 日起至97年3 月31日止看護費用15萬元及自96年
      10月22日起至97年3 月31日之期間無法工作之損失34,112
      元（計算式：6,400 元×5.33月＝34,112元），自屬有據
      。第查，原告因本件車禍，受有勞工保險傷殘給付標準表
      所定殘廢等級七之傷害，依勞工保險條例第53條附表所載
      殘廢等級，七級殘廢減少勞動能力之比率為69.21 ％，而
      原告於97年4 月時為29歲，距勞動基準法第53條所載勞工
      得自請退休之55歲年齡，尚有26年，按原告受傷前每月6,
      400 元薪資計算，並依霍夫曼式扣除中間利息（首期給付
      不扣除中間利息）後，核計其金額為900,638 元（計算式
      ：年損害6,400元×12×69.21％＝53,153.28 元，26年之
      損害為：53,153.28×16.0000000＝900,638元）。故原告
      主張喪失勞動能力損失900,638元亦屬有據。
   2、次按不法侵害他人之身體、健康者，被害人雖非財產上之
      損害，亦得請求賠償相當之金額，民法第195 條第1 項定
      有明文。原告遭被告撞傷，受有頭部外傷併顱底骨折及硬
      腦膜下出血之傷害，並留有耳鳴及平衡感較差等後遺症，
      影響日常生活及工作能力，肉體、精神受有痛苦，堪予認
      定。本院斟酌原告傷勢、精神痛苦程度，被告行為不法程
      度，及兩造之身分、地位經濟狀況等一切情狀，認原告請
      求非財產上損害20萬元尚屬公允，是原告所得請求被告賠
      償非財上損害20萬元，要屬有理。
（四）再查原告自承兩造皆未領強制汽車責任險之保險金（見本
      院卷98年7 月27日言詞辯論筆錄），是以無從將保險金視
      為被告損害賠償金額之一部分而於受賠請求時扣除。綜上
      所述，原告依侵權行為法律關係，所得請求被告賠償之數
      額，總計1,284,750 元（150,000元+34,112元+900,638元
      +200,000元=1,284,750元）。
（五）末按因回復原狀而應給付金錢者，自損害發生時起，加給
      利息；給付無確定期限者，債務人於債權人得請求給付時
      ，經其催告而未為給付，自受催告時起，負遲延責任。其
      經債權人起訴而送達訴狀，與催告有同一之效力；遲延之
      債務，以支付金錢為標的者，債權人得請求依法定利率計
      算之遲延利息；應付利息之債務，其利率未經約定，亦無
      法律可據者，週年利率為百分之5 ，民法第213 條第2 項
      、第229 條第2 項、第233 條第1 項前段、第203 條分別
      定有明文。被告經原告起訴請求給付前揭金額，迄未給付
      ，原告自得依上開規定請求加付遲延利息。是該部分利息
      ，應自刑事附帶民事訴訟起訴狀繕本送達被告之翌日即97
      年11月11日起計付法定遲延利息。
四、從而，原告請求被告應給付1,284,750 元，及自起訴狀繕本
    送達被告之翌日起（即97年11月11日起）至清償日止，按年
    息5 ％計算之利息，為有理由，應予准許；至於原告逾前揭
    准許部分之請求，應予駁回。
五、原告陳明願供擔保，聲請宣告假執行，經核原告勝訴部分，
    合於法律規定，爰酌定相當之擔保金額宣告之；原告其餘假
    執行之聲請，因訴之駁回而失所依據，不予准許。
六、據上論斷，本件原告之訴為一部有理由，一部無理由，依民
    事訴訟法第385 條第1 項前段、第390 條第2 項、第79條，
    判決如主文。
中    華    民    國    98    年    8     月    14    日
                  民事第五庭    法  官  陳靜茹
以上正本係照原本作成。
如對本判決上訴，須於判決送達後20日內向本院提出上訴狀。
中    華    民    國    98    年    8     月    14    日
                                書記官  鄭雅雲


司法院資訊處製作；財團法人民間司法改革基金會備份。
